【裁判字號】    99,交抗,10
【裁判日期】    990121
【裁判案由】    聲明異議
【裁判全文】
臺灣高等法院臺中分院刑事裁定          99年度交抗字第10號
抗  告  人
即受處分人  甲○○
上列抗告人即受處分人因聲明異議案件，不服臺灣臺中地方法院
中華民國98年11月30日所為98年度交聲字第3985號裁定提起抗告
，本院裁定如下：
    主  文
抗告駁回。
    理  由
一、抗告意旨略以：(一)時間點不對，指證沒有證據，法官用推理
    不符合實際。(二)警員攔查我時，我在右圖的機車點停下來約
    1 分鐘左右，這時剛要啟動，我在機車點看到員警爬（趴）
    在汽車窗戶旁聊天，員警轉身過來攔查，我在原點正要啟動
    車，而是在停止線啟動。員警在機車原點這樣舉發開單說我
    闖紅燈，這樣可舉發開單闖紅燈嗎？況且在我機車前面沒有
    紅綠燈，那來闖紅燈？(三)在當時，警員質問替代役男問我有
    沒有闖紅燈，替代役男說沒有。替代役男在交通法庭上說的
    都是相反，只有提到壹點就是員警攔查我機車原點上正要啟
    動。證詞都是替代役男在講，而且講的情形事先都套好的，
    沒有真實，說謊騙人。(四)攔查闖紅燈沒有用V8攝影存證，舉
    發開單沒有用錄音筆錄音，這種情形就沒有真憑實據，就不
    能舉發闖紅燈。V8沒有錄到情況有兩種，一種是綠燈時通常
    不錄影的，另一種是錄到我時是綠燈，不敢拿出來作證，毀
    滅證據。並強調沒有闖紅燈等語。
二、原裁定意旨略以：雖受處分人以上開情詞置辯，且證人即舉
    發警員宋明光於本院證稱其第一眼看到受處分人闖紅燈時，
    受處分人所在位置是已通過停止線，已經闖紅燈過來了等語
    ，亦即證人即舉發警員宋明光未親眼看見受處分人通過停止
    線時之紅綠燈號誌為何。惟查證人即原舉發機關之執勤替代
    役男羅國騏於本院具結證稱：伊有看到受處分人闖紅燈，當
    時伊正要把V8拿回去原位放置，然後伊看到受處分人騎機車
    沿著東山街要進入路口，受處分人的機車在過停止線之前，
    就已經是紅燈了；伊的工作是幫忙看闖紅燈、攔停、架設V8
    拍攝交通違規；伊當時所在位置是平常架設V8的位置；伊有
    看到同事宋明光與受處分人就是否違規發生爭執；宋明光有
    叫伊過去，問伊是否有看到受處分人闖紅燈，伊回答有，因
    為很明顯，受處分人有闖紅燈；當時該路口有一個車道改道
    的告示牌，標示前面有施工，車輛須改道的一塊木板；伊看
    到受處分人闖紅燈的時候，受處分人是在停止線之前等語明
    確，此外，復有證人宋明光於本院製作之現場圖1 紙在卷可
    參。本院綜觀執勤替代役男執勤所在之位置、角度與視野等
    客觀環境，其可清楚觀察判斷受處分人於通過停止線時是否
    闖紅燈；再按該執勤替代役男所負責之工作即為取締闖紅燈
    ，其為維持交通秩序，依法執行職務，立場應是客觀公正，
    且與受處分人素不相識，亦無宿怨，當無設詞誣攀之理，是
    其上開經具結後之證言，應屬真實可信。又受處分人通過停
    止線之前，該紅綠燈號誌已轉為紅燈；則該路口是否有木板
    擋住機車道，對於受處分人之闖紅燈違規行為不生影響。從
    而，原處分機關據以援引上開規定，裁處罰鍰1,800 元，並
    記違規點數3 點，並無不當。並以認定受處分人所為異議顯
    無理由，予以駁回。
三、經查：
  (一)交通警察依道路交通管理處罰條例所列之違規事實製單舉發
    之行為，係公務員基於職務上之權力，依法就特定之具體事
    件所為之具公法上效果之單方面行政行為，性質雖為行政罰
    ，然道路交通管理處罰條例第89條，既有準用刑事訴訟法之
    規定，則刑事訴訟法有關法院調查證據之事項，自應於道路
    交通案件審理中予以準用；又依道路交通案件處理辦法第16
    條：「交通法庭就聲明異議之案件，必要時，得訊問受處分
    人及其他關係人，並得傳喚證人，命行鑑定，實施勘驗。」
    之相關規定可知，交通法院就聲明異議之案件為調查時，若
    受處分人所爭執之事項並非全然無疑，復無其他客觀證據（
    如：相片或錄像等）足可供法院調查證明時，則基於公平正
    義及受處分人利益之維護，自應由執行查察取締勤務人員出
    庭，依據調查人證之程序，使就親歷事實提供說明，以兼顧
    程序之正義及發現實質之真實。查本件違規，業經舉發員警
    提出臺中縣警察局「中縣警交字第HD0000000 號」舉發違反
    道路交通管理事件通知單為證，並經原審法院傳喚現場執勤
    員警宋明光及替代役男羅國騏，令其當庭具結後任證人接受
    訊問，並由抗告人（即受處分人，以下稱之）當庭對質詰問
    ，是原審於本件之審理上，實已賦予受處分人程序之保障。
    又，員警宋明光及替代役男羅國騏，既經法官要求具結而立
    於證人之地位，其所證述當時親身目擊及見聞之交通違規行
    為經過，自屬於法定證據方法之人證，原審法院依調查之證
    據，本於自由心證認定受處分人有闖紅燈之違規事實，經核
    並無明確違誤之處。而受處分人未能就執勤員警之舉發有誤
    ，提出明確之事證足資證明舉發員警確有捏造事實或違法取
    締之情形，而僅空言員警取締時無錄影、錄音，或任意指摘
    員警與替代役男為事先套好、說謊等說詞，經核均屬受處分
    人之主觀臆測及無理指摘，自難可採。
  (二)又，交通違規事件之特性，行為態樣甚多，復有瞬間即逝行
    為，實無法於有交通違規同時，全部得以即時利用科學儀器
    ，取得證據資料；即使屬於方便以科學儀器採證之交通違規
    行為，普遍採用，不但所費不貲，也有實際困難。若舉發員
    警係親眼見聞違規經過，並以證人身分具結後在法院證述，
    仍不失為認定交通違規事實有無之證據方法。況執勤員警舉
    發交通違規，係依道路交通管理處罰條例授權所為之職權行
    使。而汽車駕駛人闖紅燈等違規行為之取締，揆其行為本質
    ，多係發生於瞬間，通常多委由當場執行取締違規公務員之
    認識及判斷，且必須為立即之取締作為，此為達成維持交通
    秩序目的所必要，是依道路交通管理處罰條例之規定，此種
    立即性之舉發違規，多依員警之認知判斷已足，並無必須另
    有其他積極佐證：如其他目擊證人或必須拍攝照片、錄音等
    ，始構成處分要件之規定。是查原審證人宋明光為取締交通
    違規之公務員，其為達維護交通秩序、安全之行政目的而依
    法執行公權力，與抗告人素不相識，衡情當無甘冒須負擔刑
    事責任之風險，故意誣指抗告人違規之必要。且交通違規行
    為常發生於瞬間，若要求執勤警員對於所有舉發道路交通違
    規之行政行為，均需照相、錄音、錄影或其他科學證據以證
    其實，則國家維護交通秩序、安全之行政措施勢必窒礙難行
    。本件係受處分人有前揭之違規行為，經員警當場欄停舉發
    ，雖舉發員警未就違規進行攝影或錄音，尚不得以此即認抗
    告人無本件違規情事，而恝置其他證據不論。職此，抗告意
    旨猶專憑己見，指摘警員證述之憑信性，顯不足以影響原審
    裁定之本旨，並資為有利於抗告人認定之論據，復未提出對
    其有利證據供本院參酌，且經查亦無任何證據，足資證明本
    件執勤警員確有捏造事實違法取締之情事，故警員本其維護
    交通秩序、安全職責所為之本件舉發，自可認定，其抗告意
    旨一再砌詞置辯並任意指摘原裁定不當，自不足採。
  (三)末查，證人宋光明在原審法官問及：「你問羅國騏有無看到
    受處分人闖紅燈，是在你開罰單之前或是之後？」，證稱：
    「當時是在開單之後。」，與原審法官問羅國騏：「當時宋
    光明問你有無看到受處分人闖紅燈時，是在開單之前還是開
    單之後？」，羅國騏證稱：「當時己經開始寫罰單了，寫到
    一半。」，兩人就此一部分證詞雖有所不一，惟羅國騏係罰
    單作成中亦或罰單作成後，向宋光明及受處分人陳述其所見
    聞之過程，此一部分並不影響受處分人違規行為之認定，附
    此敘明。綜上所述，本件受處分人所有之車輛有併排停車之
    違規事證明確，原法院裁定維持原處分機關依前揭規定之裁
    決結果，駁回受處分人之聲明異議，於法尚無不合。受處分
    人執前詞提起抗告，為無理由，應予駁回。
四、據上論結，應依道路交通案件處理辦法第26條，刑事訴訟法
    第412條，裁定如主文。
中    華    民    國    99    年     1    月    21    日
            刑事第五庭  審判長法  官  趙  春  碧
                              法  官  賴  恭  利
                              法  官  何  秀  燕
以上正本證明與原本無異。
不得抗告。
                              書記官  郭  振  祥
中    華    民    國    99    年     1    月    21    日


司法院資訊處製作；財團法人民間司法改革基金會備份。
